臺灣臺中地方法院刑事判決　　　　　　　　　　　　九十一年度訴字第一三五七號
　　公　訴　人　臺灣臺中地方法院檢察署檢察官
　　被　　　告　甲○○
右列被告因違反廢棄物清理法案件，經檢察官提起公訴（九十一年度偵字第八０九五
號），本院判決如左：
    主    文
甲○○共同未依廢棄物清理法第四十一條第一項規定領有廢棄物清除許可文件，從事
廢棄物清除，處有期徒刑壹年貳月。
    事  實
一、甲○○前曾違反廢棄物清理法案件，經臺灣高等地方花蓮分院於八十九年九月十
    三日以八十九年度上訴字第二０三號判處有期徒刑一年，緩刑三年確定，仍於緩
    刑期間，猶不知悔改。明知依廢棄物清理法第四十一條第一項關於從事廢棄物清
    除、處理業務時，應向直轄市、縣（市）主管機關或中央主管機關委託之機關申
    請核發公民營廢棄物清除、處理機構許可文件後，始得受託清除、處理廢棄物業
    務之規定，其並未領有廢棄物清除許可文件，竟於民國九十一年四月二十三日上
    午，仍依真實姓名、年籍不詳邱姓成年男子之指示而與其基於共同犯意聯絡，以
    每車次新台幣（下同）二千元之代價，由甲○○自行駕駛車牌號碼三六一─ＧＪ
    號營業貨運曳引車（係鐙陽交通有限公司所有），自台中縣豐原市○○路一一五
    巷三十九號「正豐紙業股份有限公司」（以下簡稱正豐公司）處，載運正豐公司
    所產生屬於一般事業廢棄物之散槳渣約十六噸，原欲運送往彰化市○○路彰化交
    流道附近放置。嗣於同日上午十一時許，為內政部警政署環保警察隊第二中隊會
    同台中縣環保局稽查隊在台中縣神岡鄉○○路五十二號岸裡國小對面查獲，並扣
    得其駕駛之上開曳引車一輛，始查悉上情。
二、案經台中縣警察局豐原分局報請臺灣臺中地方法院檢察署檢察官偵查起訴。
    理  由
一、訊據被告甲○○對於其確實未領有廢棄物清除、處理許可文件，並受邱姓成年男
    子之指示，以一車二千元之代價，載運上開一般事業廢棄物即散槳渣至指定地點
    等情坦自承認，並有行政院環保署環境稽查工作紀錄一份、現場照片六幀、車籍
    作業系統查詢認可資料表等件附卷可稽，及上開曳引車一輛扣案足資佐證。且觀
    之現場照片所顯示，確係紙類之散槳渣之一般事業廢棄物無訛，足徵被告之自白
    與事實相符。本件事證明確，被告犯行可堪認定。
二、按，所謂「一般廢棄物」係指由家戶或其他非事業所產生之垃圾、糞尿、動物屍
    體等，足以污染環境衛生之固體或液體廢棄物之謂；又稱「事業廢棄物」者，包
    括由中央主管機關會商中央目的事業主管機關訂定公告認定標準之由事業所產生
    具有毒性、危險性、其濃度或數量足以影響人體健康或污染環境之廢棄物之有害
    事業廢棄物，及由事業機構所產生有害事業廢棄物以外之廢棄物之一般事業廢棄
    物，此觀廢棄物清理法第二條定義甚詳。又「清除」係指事業廢棄物之收集、運
    輸行為；而「處理」則係包含：(一)中間處理：指事業廢棄物在最終處置前，以
    物理、化學、生物、熱處理或其他處理方法，改變其物理、化學、生物特性或成
    分，達成分離、減積、去毒、固化或安定之行為。(二)最終處置：指衛生掩埋、
    封閉掩埋、安定掩埋或海洋棄置事業廢棄物之行為。(三)再利用：指事業機構產
    生之事業廢棄物自行、販賣、轉讓或委託做為原料、材料、燃料、填土或其他經
    中央主管機關及目的事業主管機關認定之用途行為，並應符合事業廢棄物貯存清
    除處理方法及設施標準規定者，事業廢棄物貯存清除處理方法及設施標準第二條
    第二、三款分別定有明文。經查，被告收集、運輸紙類（散槳渣）廢棄物之行為
    應係屬清除一般事業廢棄物之行為無訛。
三、核被告甲○○所為，係犯廢棄物清理法第四十六條第一項第四款前段之未領有廢
    棄物清除許可文件，從事廢棄物清除罪。被告與上開邱姓之不詳真實姓名年籍成
    年男子，就前開犯行，彼此間有犯意聯絡及行為分擔，俱為共同正犯。爰審酌被
    告之素行（前已有違反廢棄物清理法之前科紀錄）、其犯罪之動機、目的，僅為
    貪圖小利即枉顧環境衛生，惟念其僅係受僱於人，及犯後坦承犯行、態度尚稱良
    好等一切情狀，量處如主文所示之刑，以示懲儆。
四、至被告用以載運廢棄物之車牌號碼三六一─ＧＪ號營業貨運曳引車，雖係供本件
    清除廢棄物犯罪所用之物，惟係屬鐙陽交通有限公司所有，並非被告所有，此有
    車籍作業系統─查詢認可資料及該車行車執照附於偵查卷可稽，是該車輛自無從
    於本件宣告沒收，併予指明。
據上論斷，應依刑事訴訟法第二百九十九條第一項前段、廢棄物清理法第四十六條第
一項第四款，刑法第十一條前段、第二十八條，判決如主文。
本案經檢察官黃俊鳴到庭執行職務。
中      華      民       國    九十一    年    七     月     十一      日
                                        臺灣臺中地方法院刑事第七庭
                                            法  官  曾  佩  琦
右正本證明與原本無異。
如不服本判決，應於送達後十日內向本院提出上訴狀 （須附繕本） ，上訴於台灣高
等法院台中分院。
                                            書記官
中      華      民       國    九十一    年     七     月     十一      日
附錄本案論罪科刑法條全文：
廢棄物清理法第四十六條第一項：
有下列情形之一者，處一年以上五年以下有期徒刑，得併科新臺幣三百萬元以下罰金
：
一、任意棄置有害事業廢棄物。
二、事業負責人或相關人員未依本法規定之方式貯存、清除、處理或再利用廢棄物，
    致污染環境。
三、未經主管機關許可，提供土地回填、堆置廢棄物。
四、未依第四十一條第一項規定領有廢棄物清除、處理許可文件，從事廢棄物貯存、
    清除、處理，或未依廢棄物清除、處理許可文件內容貯存、清除、處理廢棄物。
五、執行機關之人員委託未取得許可文件之業者，清除、處理一般廢棄物者；或明知
    受託人非法清除、處理而仍委託。
六、公民營廢棄物處理機構負責人或相關人員、或執行機關之人員未處理廢棄物，開
    具虛偽證明。
